# 请教陈版：关于母公司销售货物、子公司安装的收入确认问题

提问人：sqy1027 时间：2014-03-26 21:08:56
母公司为IPO上市主体，销售货物并安装，且安装较简单，安装收费占合同总收费约10%左右，视工程大小，安装周期从数天至半年不等，确定的收入确认原则为项目完工并经客户验收。但自从去年新成立一家安装子公司后，收入确认就凌乱了。 （ 1 ）同一个项目，母公司对A客户销售货物，子公司为A客户提供安装劳务，但从合同签订实质来看，客户只是最终验收整个工程，母公司货物发至现场均由子公司安装人员接收，那母子公司收入分别怎么确认？子公司是否可以按完工百分比法确认收入？子公司是否需按甲供料要求全额缴纳营业税？ （ 2 ）部分客户要求必须全额提供建安发票，若母公司销售货物给子公司，子公司再包工包料提供安装，客户仍为对最终工程验收，母子公司收入分别怎么确认？子公司销售额中货物销售比例较高，但全额开具建安发票，是否涉及增值税与营业税业务划分问题？若是子公司营业范围不包含销售货物，该怎么处理？ （ 3 ）如果子公司包工包料提供安装，合同项下材料全部从外部购进，收入确认及税务处理有何不同吗？ 问题较多，多谢陈老师赐教！

回答人：chenyiwei
会计处理可参考《计学撮要 2013 》中的以下问题解答，税务处理请咨询税务专业人士：
问题2-1-10（不同销售模式下带安装设备收入的确认时点） 问题： 需要安装的设备，在不同销售模式下，分别该如何确认收入？ 背景： 某设备有限公司（以下简称“设备公司”）主要生产水源热泵中央空调设备，其设备主要是按销售合同定制生产。设备销售后，主要由其子公司某工程有限公司（以下简称“工程公司”）承担设备的安装调试工作。 公司合同签订的方式有以下三种基本类型： 1 、设备公司单纯销售设备类合同，安装由外部单位负责。一般对方提货地点为生产厂区。 2 、工程公司或设备签订总承包合同：包工包料，交钥匙工程。 设备金额、安装金额分别约定。结算付款为安装人员及全部设备到场发包方即付合同价50%进度款；管道安装完毕调试验收合格即付合同总价的40%，运行一个冷暖季无质量问题付清余款。 3 、安装及设备合同分别签订。安装公司签订设备销售合同，工程公司签订安装工程合同。 安装合同约定：包工包料，交钥匙工程，按工程进度收款。 设备买卖合同约定：合同签订后收取 10 万元作为定金，双方协商具体开工日期后收取货款到20%，设备交货前 7 日收取75%，设备调试完毕双方验收合格到质保期满无质量问题收取5%。保管与验收：货到工地后至调试验收以前的设备保管由乙方负责。工程安装调试完毕一周内，由采购方组织对调试的结果进行验收，验收合格后设备公司将设备交付购买方管理及使用，并负责对操作人员进行培训。如安装调试完毕一周内，购买方不组织验收，视为验收合格，设备的保管责任自然转移给购买方。 鉴于水源热泵空调设备属于建筑物的配套设施，且其调试受限于自然条件，一般集中于供暖季节或者制冷季节进行，同时受制于主体工程的整体完工时间，如对于酒店来说作为安装工程的一部分，在酒店土建安装阶段，空调已安装完成，但其精装修时间有可能一年甚至更长，则调试合格购买方确认验收可能在安装完成一年才能进行。 解答： 此问题应结合不同类型的合同条款对权利、义务关系的约定及其实际履行情况加以判断。设备公司生产的设备“主要是按销售合同定制生产”，因此对于设备公司的收入确认（即使是单纯销售设备），也应当考虑设备的单价大小、制造和验收测试周期长短、根据客户需求定制的因素是否重大等问题，考虑对设备制造业务本身的收入确认是否也需要作为一项建造合同处理。 1 、对于第一种模式（设备公司单纯销售设备类合同，安装由外部单位负责），设备公司应考虑合同中是否约定了在货物交付后还有重大的实质性合同义务（如对外部安装单位提供安装的技术指导、监督和检验；对使用单位的操作人员进行培训等）需要履行。如果存在此类合同义务的，应当在合理的基础上将合同总价分解为设备销售款和后续技术服务款，对于技术服务款项，应当在后续提供技术服务的期间，按提供服务的进度确认收入。 2 、对于第二种模式（工程公司或设备签订总承包合同：包工包料，交钥匙工程），即总承包模式：工程公司或设备公司中的一方对最终客户签订合同，就设备和安装对客户总体负责；另一方作为该总包方的分包商。无论是设备公司还是工程公司作为总包方，总包方在确认收入时，应把设备销售和安装作为一个整体看待，合理确定整体完工进度，按照整体完工进度确认收入；设备公司作为分包方的，对设备销售收入视情况在交付时予以确认，或者将设备制造的分包合同本身作为一个建造合同，按该建造合同本身的完工进度确认；工程公司作为分包方的，按安装进度采用完工百分比法确认收入。在编制合并报表时，应将分包方对总包方确认的收入（以及总包方的对应内部成本）作为内部交易予以抵销。 3 、对于第三种模式（安装及设备合同分别签订，设备公司签订设备销售合同，工程公司签订安装工程合同），由于形式上没有一个统一的总包合同，设备公司和工程公司之间无总分包关系，各自分别与客户签约和结算，因此理论上设备公司和工程公司可以分别按照其各自与客户签订的销售合同和安装合同的条款，分别根据各自合同中所约定的义务的实际履行情况确认收入。但在实际操作中，还应注意这两份合同是否存在经济实质意义上的联系，例如： （ 1 ）其中一个合同履行中的瑕疵是否会影响到另一个合同的收入确认，两份合同的法律风险是否可以实现完全隔离。例如：设备质量的瑕疵是否会导致工程公司无法收取安装价款；或者安装过程中的不当操作是否会导致设备价款全部或部分无法收回等。 （ 2 ） 这两份合同的价款是否均可保证设备公司和工程公司分别可取得合理的利润（即，两份合同约定的价款就每个合同单独来看均是公允的），是否存在为了避税等目的导致其中一份合同定价偏高而另一份合同定价偏低的情况？ 如果两份合同存在上述经济实质意义上的联系，则两家公司在确认收入时，就需要考虑该等实质联系是否可能对本公司的收入确认产生不利影响。在合并报表层面，对于两份合同存在上述经济实质意义上的联系的情形，可能需要作为一个整体，按照上述第一种模式考虑其收入确认问题。 在上述各种模式中，设备公司是否可以在将设备交付之后即确认收入，而无需等到安装调试完毕，这一问题主要取决于设备公司作为一方的合同对其应履行的合同义务的约定。如果虽然合同约定设备公司需对所提供的设备通过安装后的测试负责，但同时符合以下条件的，设备公司在其个别报表中也可以在将设备交付给客户时确认设备销售收入： （ 1 ）设备公司在合同关系中不是总包方，也无需对工程公司或者其他外部机构提供的安装服务承担责任。 （ 2 ）设备公司的合同义务限于提供设备，不提供安装服务，且按合同约定应提供的对安装单位和用户的指导、培训、监督等技术服务不构成一项实质性的重大合同义务。即，在设备交付时，设备公司的所有实质性的重大合同义务均已履行完毕；在设备交付后，设备公司已不存在尚未履行的重大合同义务，后续履约成本基本可忽略不计。 （ 3 ）设备已通过出厂前的测试，技术指标达到合同要求；并且，根据以往历史经验，已通过出厂前测试的设备最终无法通过安装后调试的可能性极小。